臺灣高等法院刑事裁定
109年度抗字第1014號
抗  告  人  
即受刑人    林鴻翔



上列抗告人因聲請定其應執行刑案件，不服臺灣新北地方法院中
華民國109年5月27日裁定（109年度聲字第1986號），提起抗告
，本院裁定如下：
    主  文
抗告駁回。 
    理  由
一、原裁定意旨略以：受刑人林鴻翔所犯如附表所示之罪，業經
    臺灣臺北地方法院、原審法院分別判處如附表所示之刑確定
    ，有各該判決書、本院被告前案紀錄表在卷可稽。又本件受
    刑人犯如附表所示數罪所判處之有期徒刑，均得易科罰金，
    並無刑法第50條第1項但書所列不得聲請定應執行刑之情形
    。是聲請人以本院為各該案犯罪事實最後判決之法院，聲請
    定其應執行之刑，審核認其聲請為正當，應就所宣告之有期
    徒刑，定其應執行之刑。審酌受刑人所犯如附表所示5罪，
    分別為盜用電信設備通信罪、偽造文書罪、竊盜罪、詐欺取
    財罪、施用第二級毒品罪，犯罪時間介於民國106年10月至1
    2月間，顯見受刑人係於短時間內多次犯罪，且所犯各罪之
    犯罪類型、動機、犯罪行為態樣、手段及侵害法益各不相同
    ，依其侵害法益種類及責任非難重複程度，並避免過度評價
    而違反刑罰經濟或罪責相當原則，而為整體非難評價後，於
    定執行刑之外部性及內部性界限內，定受刑人應執行之有期
    徒刑如主文所示，並諭知如易科罰金之折算標準。至如附表
    編號1所示之罪刑，固已執行完畢，此有本院被告前案紀錄
    表、執行案件資料表可憑，業已執行之部分，僅係將來檢察
    官指揮執行時應予扣除之問題，尚與本件定應執行刑之裁定
    無涉，附此敘明等語。
二、抗告意旨略以：基於罪刑相當原則，在多數犯罪定其應執行
    刑之情形，應有責任遞減原則之適用，而此處的責任遞減絕
    對不是如司法實務過往理解的操作方式，例如加一罪執行刑
    象徵性減1月，加二罪執行刑減2月，加三罪則執行刑減3月
    等模式，而是重在對犯罪人本身及所犯各罪的情狀綜合審酌
    ，換言之，法院應考量行為人從其犯數罪間所反映的人格特
    性，並實現刑罰經濟的功能，尤其刑罰的兩大目的：應報與
    預防間的調和。從應報主義的角度，行為人所受的刑罰應該
    與犯罪行為成等比，單純的算數相加是最簡單的反應，事實
    上，應報主義下的刑度確認，可能還不僅等加的1加1等於2
    ，而是在應報情緒的作用下導致更為極端的結果，變成1加1
    還大於2。足見所謂的應報雖然滿足了人們報復的心理，但
    是就人們所希冀建立的一個和平的社會生活而言，極可能是
    一個負數。因此學理大致上還是把刑罰的目的定位在預防的
    作用，至於所謂應報思想，頂多是用來說明罪罰相當的觀念
    。不過事實上，罪罰相當的觀念是比例原則下必然的結果，
    所以把罪罰相當的概念放在刑罰目的觀的層次上，顯然沒有
    意義，也沒有說出其真正的刑罰目的觀是什麼。就預防作用
    而言，刑罰的機制是透過刑罰向社會宣示規範的威信。其中
    刑法對於越嚴重的利益侵害，基本上會對應以越嚴苛的刑罰
    ，因為如此，社會人才會感受到特定行為的嚴重性，例如強
    盜比竊盜嚴重、重傷害比普通傷害嚴重、傷害兩個人比傷害
    一個人嚴重等等（臺灣高等法院107年度抗字第609號裁定意
    旨參照）。本件抗告人所犯各罪，原裁定於宣告之有期徒刑
    中最長期（6月）以上，宣告刑之總和（1年10月）以下，裁
    定應執行有期徒刑1年5月，自形式上觀之，固未逾越刑法第
    51條所定界限，惟原裁定所寬減之刑，僅有5月，如上開所
    述，對抗告人所犯5罪，原審僅象徵性加一罪減1月，並未充
    分考量抗告人犯罪所反映之人格特性，以實現刑罰經濟之功
    能。尤其刑罰之兩大目的，更應著重於對行人之矯治、教化
    ，而非科以重罰。原裁定僅小幅減少5月，尚與罪刑相當性
    、罪責原則均不符，令抗告人為此等犯罪長期監禁，亦有違
    刑罰經濟性原則而與社會之法律感情相違。請求撤銷原裁定
    ，考量抗告人所犯之罪皆為科處有期徒刑6月以下之輕罪，
    重新裁定適當之刑等語。
三、按數罪併罰合併定應執行刑之制度目的，在就所犯數罪，以
    各罪宣告刑為基礎，合併後綜合評價犯罪人最終應具體實現
    多少刑罰，方符合罪責相當要求並達刑罰目的。刑法第51條
    明定數罪併罰之方法，就宣告多數有期徒刑者，於該條第5
    款所定界限內，其衡酌之裁量因子為何，法無明文。惟依其
    制度目的，應綜合評價各罪類型、關係、法益侵害之綜合效
    果，考量犯罪人個人特質，認應對之具體實現多少刑度，即
    足達到矯治教化之必要程度，並符罪責相當原則，以緩和宣
    告刑可能存在之不必要嚴苛。此裁量權之行使，屬實體法上
    賦予法院依個案裁量之職權，如所為裁量未逾法定刑範圍，
    且無違背制度目的、公平正義或濫用裁量權情形，即無違法
    可言，最高法院106年度台抗字第284號裁定意旨同此見解。
四、經查：
  ㈠抗告人所犯如附表所示各罪，先後經臺灣臺北地方法院及臺
    灣新北地方法院判決如附表所示之刑，並均確定在案，有各
    該判決及本院被告前案紀錄表在卷可稽。又抗告人所犯各罪
    所處均屬得易科罰金之有期徒刑，而無刑法第50條第1項但
    書所列情形，不待抗告人之請求即得聲請定其應執行之刑。
    原審經審核卷證結果，認檢察官聲請為正當，就抗告人所犯
    如附表所示各罪，在各宣告刑中之最長期（有期徒刑6月）
    以上，各罪宣告刑之合併刑期（有期徒刑1年10月）以下，
    為衡酌，據此定其應執行之刑為有期徒刑1年5月。經核並未
    逾越刑法第51條第5 款所定法律之外部性界限，亦未逾越內
    部性界限。
  ㈡原審已敘明抗告人所犯如附表所示5罪，分別為盜用電信設備
    通信罪、偽造文書罪、竊盜罪、詐欺取財罪、施用第二級毒
    品罪，犯罪時間介於106年10月至12月間，顯見受刑人係於
    短時間內多次犯罪，且所犯各罪之犯罪類型、動機、犯罪行
    為態樣、手段及侵害法益各不相同等節，業已酌情考量抗告
    人所犯數罪之罪質差異、非難程度及反應出之人格特性，並
    權衡審酌其行為責任與整體刑法目的及相關刑事政策等因素
    ，所為刑之量定，核屬法院裁量職權之適法行使，與法並無
    不合。
  ㈢又定執行刑之立法意旨，除為執行刑之方便，亦係為受刑人
    之利益，若受刑人所犯各罪，易科罰金之折算標準不同時，
    擇有利於受刑人之折算標準（最高法院84年度台非字第452
    號判決意旨參照）。抗告人所犯如附表編號1至4各罪宣告刑
    所諭知易科罰金之折算標準為新臺幣（下同）1,000元折算1
    日，與附表編號5所示之罪所宣告之刑易科罰金之折算標準
    為2,000元折算1日，其標準不同，參諸上開說明，原裁定擇
    有利於抗告人之折算標準即以1,000元折算1日，亦無不當，
    併予補充說明。
　㈣數罪併罰之定應執行之刑，係出於刑罰經濟與責罰相當之考
    量，並非予以犯罪行為人或受刑人不當之利益，為一種特別
    的量刑過程，且不同案件之犯罪態樣、情節輕重、行為惡性
    、反社會人格程度均不相同，本難比附攀引他案量刑結果。
    抗告意旨以其他裁判之定刑結果為據，空泛指摘原裁定不當
    、刑度過重云云，自無可採。從而，抗告人執上開抗告意旨
    對原審裁定而為指摘，請求改定較輕之刑，為無理由，應予
    駁回。
據上論斷，應依刑事訴訟法第412條，裁定如主文。
中　　華　　民　　國　　109 　年　　7 　　月　　3 　　日
                  刑事第十四庭  審判長法　官  黃斯偉
                                      法　官  紀凱峰
                                      法　官  黎惠萍
以上正本證明與原本無異。
如不服本裁定，應於收受送達後五日內向本院提出再抗告狀。
                                      書記官  賴尚君
中　　華　　民　　國　　109 　年　　7 　　月　　6 　　日